【裁判字號】    88,訴,30
【裁判日期】    890627
【裁判案由】    違反懲治走私條例
【裁判全文】
福建金門地方法院刑事判決                            八十八年度訴字第三號
    公  訴  人  福建金門地方法院檢察署檢察官
    被      告  甲○○
    被      告  乙○○
    選任辯護人  丙○○
右列被告因違反懲治走私條例案件，經檢察官提起公訴 (八十八年度偵字第七十四
號)，本院判決如左：
    主  文
甲○○私運管制物品進口逾公告數額，處有期徒刑拾月，緩刑貳年。
乙○○運送管制物品進口逾公告數額，處有期徒刑陸月，緩刑貳年。
    事  實
一、甲○○明知私運淪陷區（即大陸地區）內物品達一千公斤以上，即視為管制物品
    ，竟仍基於私運大陸物品之犯意，於民國八十八年二月二十二日凌晨四時許，駕
    駛舢舨船至后豐港外海向不詳姓名年籍之大陸人民以每公斤新台幣（下同）十八
    元之單價購買大陸蛤蠣四十二包，每包二十五公斤，總重量為一千零五十公斤，
    並僱用知情之乙○○於同日凌晨四時三十分許，駕駛車號為WY-七四一三號自用
    小貨車，在金門縣金城鎮后豐港海堤上接應運送該批蛤蠣，運送數百公尺後，為
    警當場查獲並扣得走私之蛤蠣一千零五十公斤，而悉上情。
二、案經金門縣警察局移送福建金門地方法院檢察署檢察官偵查起訴。
    理  由
一、訊據被告甲○○於偵審中對右揭走私之犯罪事實坦承不諱，復有當場查扣之蛤蠣
    一千零五十公斤扣案可稽，足徵被告甲○○自白與事實相符，被告乙○○雖坦承
    幫甲○○運送前開之蛤蠣一千零五十公斤，惟辯稱：伊不知所運送之蛤蠣為大陸
    走私物品，是甲○○要他去載的云云，惟查：乙○○於前開時間協助甲○○運送
    蛤蠣等情，業據被告甲○○於偵審中供明在卷，且依被告甲○○於偵查中經檢察
    官隔離訊問稱：（問：乙○○知否要去載大陸走私物品？）他知道，我們二人是
    鄰居又是親戚等語，復依被告乙○○於偵查中亦坦承稱：（問：甲○○在海邊有
    無養殖蛤蠣？）有，但他養殖的，我不曾幫他載過；（問：為何他養殖的，你不
    曾幫他載過？）因為他養殖的數量很少，他自己挑回去等語，衡情，被告乙○○
    明知所載運之蛤蠣非被告甲○○所養殖，且其運送地點亦經被告乙○○供明係后
    豐港海堤上，而所運送之數量亦重達一千餘公斤，從運送地點及數量而言，焉有
    不知所運送之蛤蠣為被告甲○○由大陸走私進口之物品，乙○○於本院庭訊稱，
    不知甲○○所運送係大陸走私物品，顯係事後卸責之詞，不足採信，被告犯行堪
    以認定，應依法論科。
二、按懲治走私條例第十二條規定：「自大陸地區私運物品進入台灣地區或自台灣地
    區私運物品前往大陸地區者，以私運物品進口出口論，適用本條例之規定處斷」
    。其修正理由並明示，該條所謂之「臺灣地區」，係指臺灣、澎湖、金門、馬祖
    及政府統治權所及之其他地區，「大陸地區」則係指臺灣地區以外之中華民國領
    土，亦即行政院公告「懲治走私條例公告管制物品項目及其數額」丁項所指之「
    淪陷區」（最高法院八十八年度台上字第一六七三號判決參照）。次按，行政院
    於七十九年三月三十日公告修正，並於同年四月一日起實施之「懲治走私條例公
    告管制物品項目及其數額」丁項規定，自淪陷區（即大陸地區）私運物品進入本
    國自由地區，其所私運之物品，以管制物品論，且除甲、乙項外，其餘物品以私
    運一項或數項重量達一千公斤者，以管制進出口物品論，又懲治走私條例第三條
    第一項所規定之運送，係指運搬輸送而言，以起運為其著手，以運離現場為既遂
    ，不以運送至目的地為必要。本件被告甲○○擅自私運大陸地區蛤蠣一千零五十
    公斤，係犯懲治走私條例第二條第一項私運管制物品進口逾公告數額罪。被告乙
    ○○將走私之大陸物品運離現場，所犯為同條例第三條第一項之運送走私物品罪
    。爰審酌被告甲○○因一時貪圖私利致有本件犯行，被告乙○○所運送之物品其
    價值尚非至鉅，及其品性、犯罪動機、手段、目的及事後態度等一切情狀，分別
    量處如主文所示之刑，又查被告二人前均未曾受有期徒刑以上刑之宣告，此有臺
    灣高等法院檢察署刑案紀錄簡覆表各一紙附卷可憑，此次因一時失慮，致罹刑章
    ，事後已知悔悟，經此刑之宣告，應知警惕而無再犯之虞，本院因認暫不執行其
    刑為當，均予以宣告緩刑二年，以啟自新。末查，扣案之蛤蠣一千零五十公斤業
    經金門縣政府依據高雄關稅局（八八）第○三七七號處分書執行沒入銷燬，有金
    門縣警察局八十八年六月十五日（八八）敬刑字第八八六○七五號函所附上開處
    分書在卷足憑，自無從再予宣告沒收（司法院院字第二八三二號解釋參照），公
    訴人請求依法宣告沒收，容有誤會，併此敘明。
三、至檢察官移送併辦部分（八十八年偵字第三一一號），檢察官就被告乙○○所涉
    為私運管制物品案件，認與本件有連續犯之關係移送本院審理，惟查，本件被告
    乙○○為運送走私物品之犯行，與前述私運走私管制物品部分，二者犯意各別，
    行為互異，犯罪構成要件仍有不同，並無連續犯之裁判上一罪關係，本院無從併
    辦，應退回檢察官另行處理。
據上論斷，應依刑事訴訟法第二百九十九條第一項前段，懲治走私條例第二條第一項
、第三條第一項、第十二條、第十一條，刑法第七十四條第一款，判決如主文。
本案經檢察官劉仲慧到庭執行職務
中    華    民    國      八十九        年      六      月  二十七      日
                                  福建金門地方法院刑事庭
                                          法  官  顏淑惠
右正本證明與原本無異。
如不服本判決，應於判決送達後十日內，向本院提出上訴狀。
                                          書記官  李成在
中    華    民    國      八十九      年        六      月  二十七      日
附錄犯罪科刑法條：
懲治走私條例第二條第一項
私運管制物品進口、出口逾公告數額者，處七年以下有期徒刑，得併科七千元以下罰
金。
懲治走私條例第三條第一項
運送、銷售或藏匿前條第一項之走私物品者，處五年以下有期徒刑、拘役或科或併科
新台幣九萬元以下罰金。


司法院資訊處製作；財團法人民間司法改革基金會備份。
